臺灣臺中地方法院行政訴訟判決
110年度交字第514號
原      告  劉人豪  

送達代收人  劉永彬  
被      告  臺中市交通事件裁決處
                      設臺中市○○區○○○路00號
代  表  人  黃士哲    住同上
訴訟代理人  黃曉妍律師
上列當事人間交通裁決事件，原告不服被告民國110年11月8日中
市裁字第68-GU0000000號裁決書，提起行政訴訟，本院判決如下
：
    主  文
原告之訴駁回。
訴訟費用新臺幣參佰元由原告負擔。
    事實及理由
一、程序事項：按行政訴訟法第237條之7規定，交通裁決事件之
    裁判，得不經言詞辯論為之。本件屬交通裁決事件，依兩造
    所述各節及卷內資料其事證已臻明確，本院認無經言詞辯論
    之必要，爰不經言詞辯論而為判決。
二、事實概要：
　　原告所有號牌L6J-209號普通重型機車(下稱系爭車輛），於
    民國110年9月18日16時10分許，行經臺中市民生路與市府路
    口，因「不按遵行之方向行駛」之違規行為，經臺中市政府
    警察局第一分局（下稱舉發機關）員警認定該車違反道路交
    通管理處罰條例第45條第1項第1款之規定，當場攔停對駕駛
    人即原告掣開第GU0000000號舉發違反道路交通管理事件通
    知單。續於110年11月8日以中市裁字第68-GU0000000號裁決
    書（下稱原處分），依道路交通管理處罰條例第45條第1項
    第1款、第63條第1項第1款及「違反道路交通管理事件統一
    裁罰基準表」之規定，裁處原告罰鍰新臺幣（下同）900元
    並記違規點數1點。
三、原告主張略以：
(一)警員填發之舉發違反道路交通管理事件通知單(下稱舉發單)
    顯有錯誤，舉發單填單日期為110年9月10日(通知聯)，其內
    容應屬對任何人均不能實現者，該行政處分具有重大明顯瑕
    疵，應認自始無效。員警事後又私下於舉發單(移送聯)塗改
    為110年9月18日，塗改後亦未依行政程序法規定書面通知原
    告，有違正當行政程序。原告因市府路口進行台中市政府委
    由吉隆營造有限公司進行管線統一挖補工程，故依現場工程
    改道行駛原告並未違規，縱有違規亦應歸責於施工廠商改道
    標示牌設置錯誤，不應歸責於原告。
(二)被告對於其更正原處分未以更正書或書面通知原告應有清楚
    認知，更應踐行正當行政程序，反而故意避重就輕，佯作不
    知，被告所言不足採信。原告亦無任何需協助被告發現其舉
    發單填記錯誤之調查或協力義務，況被告於原告起訴前仍有
    充裕時間，補正其顯然錯誤之行政處分，仍怠於辦理，原處
    分之瑕疵並未治癒，應為無效之行政處分等語。並聲明：原
    處分撤銷。
四、被告答辯略以：
(一)從員警職務報告與密錄器畫面顯示，系爭車輛確有於上揭時
    地不遵守路面標線指示逆向行駛之事實，認違規事證明確，
    且進行管線統一挖補工程之號牌並非指示原告應向左改道而
    得為逆向行駛，該當道路交通管理處罰條例第45條第1項第1
    款之要件，自應受罰。
(二)舉發機關本得自行或經處罰機關洽請，予以更正舉發通知單
    之內容，且被告收受舉發機關之移送後，亦負有調查之義務
    。從而，本件違規通知單係於110年9月18日，因舉發通知單
    誤寫為110年9月10日，是以被告所為之原通知單填單日期亦
    載為110年9月10日，嗣經舉發機關自行更正日期為110年9月
    18日，依上開規定，即無不合，亦不影響本件原告違規行為
    暨事實之認定及原處分之效力等語。並聲明：原告之訴駁回
    。
五、本院之判斷：
(一)按「汽車駕駛人，爭道行駛有下列情形之一者，處新臺幣6
    百元以上1千8百元以下罰鍰：一、不按遵行之方向行駛。」
    、「汽車駕駛人有下列各款所列條款之一者，除依原條款處
    罰鍰外，並予記點：一、有……第45條、……情形之一者，各記
    違規點數1點。」道路交通管理處罰條例第45條第1項第1款
    及第63條第1項第1款分別定有明文。又依違反道路交通管理
    事件統一裁罰基準表之規定，不按遵行之方向行駛，期限內
    繳納罰鍰或到案聽候裁決者，統一裁罰基準為900元。
(二)經查，本院勘驗調查舉發機關提供之採證光碟，製成勘驗筆
    錄附卷為證（見本院卷第83頁），勘驗結果為：員警密錄器
    畫面時間2021/09/18 16：16：56時至16：22：47時，員警
    由自由路一段路口朝東北方向停等紅燈，綠燈時右轉進入民
    生路，一台黑色普通重型機車(下稱系爭車輛)逆向沿民生路
    往西南方向行駛，員警即按喇叭示意系爭車輛停車，員警於
    對系爭車輛駕駛人表示「大哥，這邊是逆向」，駕駛人則解
    釋為何會從民生路逆向行駛，員警繼續說「你也不能這樣騎
    阿，路邊停車一下，你從哪邊過來的，市府路嗎」，原告表
    示「對阿對阿」，員警表示「你從那邊左轉過來，那個路口
    有禁止左轉標誌，阿你轉過來之前這邊地上都是停止線、標
    誌、標線」，之後員警填寫舉發通知單，並告知應到案時間
    處所，駕駛人拒簽但有收受舉發通知單。
(三)依上開勘驗結果可知，員警由臺中市西區自由路一段右轉民
    生路往東北方向行駛，發現原告騎乘系爭車輛沿民生路往西
    南方向逆向行駛，遂鳴按喇叭將原告攔查並當場製單舉發等
    情。再觀諸卷附GOOGLE實景地圖所示，臺中市○區市○路○○○○
    ○號誌燈桿上已設置單行道及禁止左轉標誌，而民生路號誌
    燈桿上亦設置禁止進入之禁制性標誌，且路面業已繪設停止
    線及直行、右轉之指向線，指向線整體觀之仍清楚可辨，一
    般用路人以其社會生活經驗觀察，得以判斷該路口指向線用
    以指示車輛行駛方向，尚不致於有誤認之情事，足認原告騎
    乘機車行至該路口處，不按遵行之方向行駛，已該當道路交
    通管理處罰條例第45條第1項第1款之規定，自應受罰。雖原
    告稱係依現場工程改道標示牌方向行駛，不可歸責於原告，
    並提出現場施工照片（見本院卷第25、27頁），然按行政程
    序法第92條第1 項、第2 項前段規定：「本法所稱行政處分
    ，係指行政機關就公法上具體事件所為之決定或其他公權力
    措施而對外直接發生法律效果之單方行政行為。前項決定或
    措施之相對人雖非特定，而依一般性特徵可得確定其範圍者
    ，為一般處分，適用本法有關行政處分之規定。」，而交通
    標誌、標線、號誌之設置目的，在於提供車輛駕駛人及行人
    有關道路路況之警告、禁制、指示等資訊，以便利行旅及促
    進交通安全，有無設置之必要，如何設置，設置何種標誌以
    及在何處設置，屬主管機關職權內依法裁量之範圍，是此一
    涉及特定地點、多數人及長期時間之交通管制行為，揆諸前
    揭法條意旨，當屬一般處分。再依行政程序法第100 條第2 
    項、第110 條第2 項之規定，一般處分之送達得以公告為之
    ，除公告另訂不同日期者外，自公告日起發生效力。就「禁
    止進入」之禁制性質告示牌，主管機關之「設置行為」，即
    屬一種「公告」措施，故具規制作用之禁制標誌於設置完成
    時，即發生效力，於其變更或廢止前人民即有遵守之義務，
    自非駕駛人可恣意決定是否遵守。而原告遇上開情形並非不
    能改道遵行告示牌之指示方向右轉行駛，尚不得執施工單位
    所設置之標誌方向有誤，未善盡車流引導的責任，據為免責
    之事由。是被告以原處分裁處，洵屬有據。
(四)至於舉發員警於系爭舉發單填單日期欄位雖有所誤載，惟按
    行政程序法第101條第1項規定：「行政處分如有誤寫、誤算
    或其他類此之顯然錯誤者，處分機關得隨時或依申請更正之
    。」又依違反道路交通管理事件統一裁罰基準及處理細則第
    33條規定：「（第1項）處罰機關受理移送之舉發違反道路
    交通管理事件時，發現應填記內容不符規定，或所列附件漏
    未移送者，應即洽請原移送機關更正或補送。（第2項）違
    反道路交通管理事件，處罰機關受理後發現舉發錯誤或要件
    欠缺，可補正或尚待查明者，退回原舉發機關查明補正後依
    法處理；其錯誤屬實且無可補正者，由受理機關依權責簽結
    ，並將簽結之理由，連同該事件有關文件書函請原舉發單位
    之上級機關查究。」查舉發機關業已自行將舉發通知單誤載
    之日期予以更正（見本院卷第67頁反面頁），揆諸前揭規定
    及說明，於調查後認定原告確有本件違規行為屬實，亦係依
    「道路交通管理處罰條例第45條第1項第1款」予以裁罰如原
    處分，自無違誤，依法亦無不合。再者，觀諸本件舉發通知
    單之全部記載及本件事證，此一錯誤應不影響違規事實認定
    之同一性，亦即原處分所裁處之違規事實並無未經舉發之違
    法情事，故此一日期誤載自不影響原處分之合法性；且原告
    並未因前開誤載填單日期之舉發通知單而蒙受任何不利益，
    是原告執該事由而主張撤銷原處分，尚不足採。
六、綜上所述，原告違規事證明確，被告依法所為原處分並無違
    誤，原告訴請撤銷，為無理由，應予駁回。
七、本件第一審裁判費為300元，應由原告負擔，爰確定第一審
    訴訟費用額如主文第2項所示。
據上論結，本件原告之訴為無理由，依行政訴訟法第237條之7、
第98條第1項前段、第237條之8第1項，判決如主文。
中　　華　　民　　國　 111　　年　　6　　月　　15　　日
　　　　　　　　　行政訴訟庭　法　官  吳俊螢
上為正本係照原本作成。
如不服本判決，應於送達後20日內，向本院提出上訴狀，其未表
明上訴理由者，應於提出上訴後20日內向本院補提理由書（均須
按他造人數附繕本）。上訴理由應表明關於原判決所違背之法令
及其具體內容，或依訴訟資料可認為原判決有違背法令之具體事
實。
中　　華　　民　　國　 111　　年　　6　　月　　15    日
                              書記官  王素珍